【裁判字號】    97,訴,1064
【裁判日期】    980121
【裁判案由】    違反毒品危害防制條例
【裁判全文】
臺灣雲林地方法院刑事判決              97年度訴字第1064號
公  訴  人  臺灣雲林地方法院檢察署檢察官
被      告  甲○○
                      號
                    （現於臺灣雲林第二監獄執行中）
選任辯護人  蕭敦仁律師
上列被告因違反毒品危害防制條例案件，經檢察官提起公訴（97
年度偵緝字第208號），本院判決如下：
    主  文
甲○○無罪。
    理  由
一、公訴意旨略以：被告甲○○與乙○○（另案由最高法院審理
    中）素有來往，被告於民國95年1 月12日下午6 、7 時許，
    在雲林縣虎尾鎮○○○○○道路虎尾交流道下方某處，交付
    海洛因6 包（合計淨重37.94 公克，空包裝總重4.00公克，
    純度19.97 ％、純質淨重7.58公克）予乙○○，請乙○○運
    送至臺中市。乙○○明知海洛因係毒品危害防制條例第2 條
    第2 項第1 款規定所列之第一級毒品，不得非法持有、運輸
    ，竟萌生與被告共同運輸第一級毒品海洛因之犯意聯絡，於
    95年1 月12日下午6 、7 時許，在雲林縣虎尾鎮○○○○○
    道路虎尾交流道下方某處，向被告拿取上開海洛因6 包後運
    送帶至臺中市。嗣於95年1 月12日下午8 時31分許，乙○○
    在臺中市西屯區○○○○路40巷7 號前因另案通緝為警查獲，
    並於乙○○身上所帶之背包內扣得其運輸而持有之上開海洛
    因6 包，因認被告涉犯毒品危害防制條例第4 條第1 項運輸
    第一級毒品罪嫌等語。
二、按犯罪事實應依證據認定之，無證據不得認定犯罪事實，不
    能證明被告犯罪者，應諭知無罪之判決，刑事訴訟法第154
    條第2 項、第301 條第1 項分別定有明文。又刑事訴訟法第
    161 條第1 項規定：檢察官就被告犯罪事實，應負舉證責任
    ，並指出證明之方法。因此，檢察官對於起訴之犯罪事實，
    應負提出證據及說服之實質舉證責任。倘其所提出之證據，
    不足為被告有罪之積極證明，或其指出證明之方法，無從說
    服法院以形成被告有罪之心證，基於無罪推定之原則，自應
    為被告無罪判決之諭知，最高法院92年臺上字第128 號判例
    可資參照。
三、公訴人認被告涉有上開犯嫌，無非以乙○○本案檢察官訊問
    及另案審理筆錄、承辦員警張添貴另案審理之具結筆錄、門
    號0000-000000行動電話之雙向通聯紀錄、門號0000-000000
    行動電話客戶申請資料、遠傳電信股份有限公司96年3 月20
    日遠傳（業服）字第09610303417 號函、臺灣臺中地方法院
    檢察署94年中檢惠發聲監續字第1221、1278號通訊監察書及
    門號0000-000000 之監聽譯文、法務部調查局95年3 月22日
    調科壹字第120017438 號鑑定書、臺灣雲林地方法院檢察署
    95年度偵字第571 、710 號起訴書各1 份等為其論據。
四、訊據被告堅決否認有何與乙○○共同運輸毒品之犯行，辯稱
    ：當天沒有拿海洛因要乙○○運輸到臺中去等語。
五、經查：
    (一)乙○○持用0000-000000 號行動電話，於95年1 月12日下
      午5 時許，乙○○與王耀靚由嘉義縣驅車北上，於同日下
      午7 、8 時許到達臺中市，並於同日下午8 時31分許，乙
      ○○在臺中市西屯區○○○○路40巷7 號前，為警於乙○○
      身上所帶之背包內扣得海洛因6 包（合計淨重37.94 公克
      ，空包裝總重4.00公克，純度19.97 ％、純質淨重7.58公
      克）等物之事實，業據乙○○於另案95年10月11日、96年
      5 月29日準備程序中陳稱明確（臺灣高等法院臺中分院95
      年度上訴字第2077號卷第9 頁背面、96年度上更(一)字第45
      號卷第20頁），核與承辦員警張添貴於另案95年4 月25日
      審理時具結證述（臺灣臺中地方法院95年度訴字第641 號
      卷第9 頁）情節相符，並有門號0000-000000 行動電話之
      雙向通聯紀錄（臺灣臺中地方法院檢察署95年度偵字第
      1551號卷(二)第67頁，下稱偵卷(二))、 門號0000-000000 行
      動電話客戶申請資料（偵卷(二)第15頁背面）、遠傳電信股
      份有限公司96年3 月20日遠傳（業服）字第09610303417
      號函（本院卷第48至49頁）、法務部調查局95年3 月22日
      調科壹字第120017438 號鑑定書各1 份（本院卷第85頁）
      在卷可稽，堪以認定。
    (二)至於乙○○上開海洛因之來源及持有目的，乙○○歷次陳
      述如下：
      1.於另案臺灣臺中地方法院95年訴字第641 號95年4 月25
        日審判時供稱：「毒品【指扣案海洛因】我不是跟證人
        【指被告甲○○】買的，我是跟阿勇買的，我是打
        0000-000000 的電話，有1 個叫阿勇的人把毒品拿到虎
        尾交流道那邊交給我的，阿勇是跟甲○○在一起，我是
        在甲○○那邊才認識阿勇的，後來我就跟阿勇買海洛因
        ，安非他命是跟阿勇要的，被查獲那天海洛因是跟阿勇
        買的，我打電話給甲○○，是甲○○叫阿勇送來的，阿
        勇年約20幾歲，我打剛剛講的那支電話，一開始是甲○
        ○接的，我說我要拿『軟的』，就是海洛因，甲○○要
        我在虎尾交流道那邊等，我還沒有到那邊時，阿勇打電
        話給我，說問我幾個人，我說兩個人，我在那邊跟阿勇
        買毒品，我在虎尾交流道那邊，阿勇就騎乘機車過來。
        我有跟甲○○買海洛因，甲○○也會提供海洛因或安非
        他命給我吸食，跟甲○○在一起都有毒品可以吸用…。
        」（臺灣臺中地方法院95年訴字第641 號卷(一)第18頁）
        ；再於同案95年5 月23日審裡時供稱：「（問：提示本
        院函查遠傳電信公司回復的資料，上面有2 位電話使用
        人，1 個叫徐文勇，1 個叫李信勇，是否認識這兩個人
        ？）我不認識，不是我講的阿勇，我說的阿勇年約40幾
        歲、男性、我只知道住土庫，我們是在虎尾賭博認識的
        …。」、「電話內有1 通是我打給0000-000000 的紀錄
        ，這通電話裡面的阿勇就是我在本案所說的阿勇。我買
        毒品的那個阿勇不是電話裡面的這個阿勇，這個阿勇是
        我跟他買毒品認識的，這個阿勇也有賣毒品給我，但是
        我被警察查獲的毒品，不是跟這個阿勇買的。」、「電
        話紀錄內有1 通0000-000000 的阿勇是我這次買毒品的
        這個人。」（同上卷第22頁）。
      2.於另案臺灣高等法院臺中分院95年度上訴字第2077號95
        年6 月6 日審理時供稱：「我講的阿勇不是他，我講的
        四一是打麻將4 個缺1個 ，我沒有要去替他拿海洛因，
        通聯提到的大哥是指阿勇，不是證人徐文勇，就是本案
        交毒品給我的阿勇，年約40幾歲。」（臺灣臺中地方法
        院95年訴字第641 號卷(二)第9 頁）；於另案95年9 月8
        日準備程序供稱：「是自己吸食所用，我是向勇哥購買
        ，我是在11日晚上6 、7 點在雲林土庫的電動玩具場購
        買。」、「（問：多少錢購買？）新臺幣（下同）
        250,000 元，買來時分成1 星期吸食的量。」、「（問
        ：阿勇的全名為何？如何聯絡？）我只知道他差不多40
        幾歲，姓氏我不知道。我都叫他勇哥，他的電話我不曉
        得。我都是去電動玩具場找他，他都在該處。」、「（
        問：為何警訊、偵查均供稱甲○○交給你毒品且依其指
        示交付給別人？）當時我毒癮發作，警訊當時沒有供稱
        甲○○，在偵查中我是供述我曾向甲○○購買過。」、
        「（問：0000-000000 號是否你所謂勇哥之電話？）我
        不曉得，我也不曉得是何人的。」（臺灣高等法院臺中
        分院95年度上訴字第2077號卷第7 至8 頁）；於同案95
        年10月11日準備程序供稱：「（問：甲○○無交付毒品
        給你？）都沒有。」（同上卷第9 頁背面）。
      3.於另案臺灣高等法院臺中分院96年度上更(一)字第45號96
        年4 月19日審理時供稱：「（問：查扣之8 包海洛因是
        否95年1 月間甲○○所寄放？）不是。」、「（問：查
        扣之8 包海洛因，其中一大包的海洛因，是否你向甲○
        ○購買？）不是。」、「（問：甲○○有無叫你運送海
        洛因到臺中市？）沒有。」、「（問：查獲扣案的8 包
        海洛因是如何取得？）自己去買來我要吸食用的。」、
        「（問：係向何人買的？）向綽號『勇哥』的人買的。
        」、「（問：證人甲○○綽號叫『勇哥』？）不是。」
        （臺灣高等法院臺中分院96年度上更(一)字第45號卷第14
        至15頁）；於同案96年5 月29日準備程序供稱：「（問
        ：查獲當天你從哪裡到臺中市？）我從嘉義到臺中市。
        」、「（問：查獲當日是否從嘉義縣到雲林縣市？）沒
        有。」、「（問：幾點從嘉義出發？）我從當天下午3
        、4 點從嘉義出發。大約下午6 點多到臺中。」、「（
        問：你查獲當日有無至雲林縣？）沒有。」、「（問：
        查獲之0000000000行動電話何人使用？）是我使用的。
        」（同上卷第20頁）。
      4.於97年9 月23日本案檢察官之訊問時具結證稱：「（問
        ：甲○○在94、95年間有沒在虎尾鎮○○○○○道路虎
        尾交流道下方交海洛因給你？）沒有這回事。」、「（
        問：那你當時身上被查扣的毒品哪裡來的？）我在土庫
        電子遊戲場跟人家買的。」、「（問：那為何要買到6
        包、37.94 公克那麼多？）因為那時過年快到了，我打
        算要過年期間要施用的。」、「（問：誰願意一次賣你
        那麼多海洛因毒品？不會擔心你是警察臥底的嗎？）一
        個綽號『大仔』的。」、「在土庫電子遊戲場找到他，
        請他幫我調貨。」、「元月9 日或8 日，約半小時至1
        個小時左右就把貨調給我了。」、「（問：你之前為何
        要跟警察及台中檢察官說是甲○○交給你、運送到臺中
        市的？）那時毒癮發作，我不知道在作什麼筆錄。」（
        臺灣雲林地方法院檢察署97年度偵緝字第208 號卷第30
        至31頁）；並於本案98年1 月7 日審理時具結證稱：查
        獲當天的海洛因係查獲前2 天向土庫電動玩具場友人「
        阿大」購買，查獲當天去嘉義載友人王耀靚到臺中（後
        改稱由王耀靚駕車，乙○○在車上睡覺），剛到還沒進
        門就被警察查獲，並非由雲林運輸至臺中，當天沒有到
        雲林縣虎尾鎮，也沒有找被告甲○○，之前在臺灣臺中
        地方法院檢察署、臺灣臺中地方法院因為和被告甲○○
        有賭博恩怨才指述被告甲○○，所述並非真實（本院98
        年1 月7 日審理筆錄第3 至25頁）等語。
      5.觀諸乙○○上開陳述，可以看出內容非常的浮動，先是
        說查獲當天向被告甲○○、「阿勇」買海洛因，在雲林
        縣虎尾交流道交付，但是問到「阿勇」是誰，卻又模糊
        其詞；繼而改口說查獲當天沒有在雲林縣停留，而是由
        嘉義直接到臺中，海洛因是查獲前幾天向雲林縣土庫鎮
        某電動玩具場「阿勇」（後改稱「大仔」）買的（或稱
        調貨），也就是針對海洛因取得之時間、地點、來源，
        以及查獲當日之行程，做出各次不同的陳述，則其何者
        始為真實可信，並非無疑。再者縱乙○○所指述被告甲
        ○○者，並非「和被告甲○○共同從雲林縣運輸海洛因
        至臺中市」，而係「向被告甲○○購買海洛因」，也和
        本案起訴事實有相當大之歧異。
    (三)再由乙○○查獲當天持用之0000-000000 號行動電話之通
      聯記錄：
      (1)2006/1/12 18：05：48至18：05：59
        (0000-0000001撥打0000-000000）
        基地臺：嘉義縣民雄鄉山中村牛斗山1之1號3樓室內
      (2)2006/1/12 18：17：36至18：17：43
        (0000-0000001撥打0000-000000）
        基地臺：雲林縣斗南鎮五間厝490號
      (3)2006/1/12 18：22：36至18：22：43
        (0000-0000001撥打0000-000000）
        基地臺：雲林縣虎尾鎮○○段606地號
      (4)2006/1/12 19：03：18至19：03：19
       （0000-000000撥打0000-000000）
        基地臺：彰化縣彰化市○○○段534之2地號
      (5)2006/1/12 19：09：12
        基地臺：臺中縣大肚鄉○○村○○路264 巷28之2 號
                4 樓
      (6)2006/1/12 20：26：32至20：26：51
        （0000-000000撥打0000-000000）
        基地臺：臺中市西屯區○○○○路86巷35號7樓頂
      （僅節錄重要者，參偵卷(二)第67頁）
      可以看出乙○○於95年1 月12日下午5 、6 時間，由嘉義
      縣開始往北移動，約在同日下午7 、8 時左右抵達臺中縣
      市○○○路上在嘉義縣、雲林縣、彰化縣及臺中縣都有接
      收電話。且乙○○在95年1 月12日下午6 時17分至下午6
      時22分時，固然分別有在雲林縣境內接聽電話。然而乙○
      ○在雲林縣境內接聽電話，尚難以據此逕行推認必定和被
      告甲○○有關，或一定是和被告甲○○見面。
    (四)況乙○○在查獲當日在雲林縣境內接聽0000-000000 號撥
      打之電話，而該支門號並非被告甲○○所持用（前案臺中
      地方法院95年度訴字第641 號卷(一)第16頁），卷內亦乏證
      據證明係被告甲○○所有或持用，是亦難認被告甲○○於
      乙○○查獲當日確實有所接觸。
    (五)末乙○○所持用之0000-000000 號行動電話雖然經過監聽
      ，但是遍查卷附監聽譯文（本院卷第87至98頁），並無95
      年1 月12日查獲當日之監聽譯文，也就是缺乏最關鍵的監
      聽譯文，從而亦無法證明乙○○當日行程為何，是否確實
      有和被告甲○○接觸等情。
六、綜上所述，由於本案最關鍵之證人乙○○前後就海洛因之來
    源、目的、當日行程等節供述互異，難以遽然採信何者為真
    ，再者乙○○之通聯記錄也無從認定乙○○查獲當日之行程
    ，縱然乙○○經過雲林縣，甚至停留在雲林縣，亦難認必定
    和被告甲○○有何關連，末本案當初在監聽及蒐證時，又欠
    缺最關鍵之監聽譯文，以致於由前面各節觀之，被告甲○○
    固然非常的可疑，然而依目前公訴人所提出之證據，或其指
    出證明之方法，均尚未能使本院之心證達到確信其為真實之
    程度，就被告是否涉犯本件犯行，仍有合理懷疑之存在，揆
    諸前揭法條及判例意旨，自應為被告無罪判決之諭知。
七、適用之法律：刑事訴訟法第301 條第1項，作成本判決。
本案經檢察官郭俊男到庭執行職務
中    華    民    國    98    年    1     月    21    日
                  刑事第三庭審判長法  官   林輝煌
                                  法  官   蕭雅毓
                                  法  官   李貞瑩
以上正本證明與原本無異。
如不服本判決應於收受送達後十日內向本院提出上訴書狀，並應
敘述具體理由；其未敘述上訴理由者，應於上訴期間屆滿後二十
日內向本院補提理由書（均須按他造當事人之人數附繕本）「切
勿逕送上級法院」。
                                  書記官   金雅芳
中    華    民    國    98    年    1     月    21    日


司法院資訊處製作；財團法人民間司法改革基金會備份。
